# 请教陈版主,关于同股不同价的合并报表会计处理

提问人：shinyhe2007 时间：2016-11-25 13:03:55
A股东和B股东出资在香港设立一家C公司，A公司出资 1 元购买 50 万股C公司股票，B公司出资 50 万元购买 50 万股C公司股票，两家公司持有的C公司股票除了账面值不一样其他权益都一样，由于B公司在董事会中占多数，并且能够取得主导控制权，所以对A公司财务报表合并。 1 、B公司的长期股权投资采用成本法，账面价值 50 万元。 2 、B公司的合并报表会计处理时，直接长期投资 50 万元与实收资本 50 万元抵消， 1 元作为少数股东权益。未来少数股东损益按照50%确认。 这样的会计处理是否合理？

回答人：chenyiwei
此问题可参考《瑞华研究 2016 》中的以下案例：
问题3-2-10（对新设子公司出资额大于所享有权益份额的处理） 问题： 新设子公司，出资金额大于按持股比例计算的所有权益，被投资方应如何处理？母公司在合并财务报表中应如何处理？ 背景： A公司与B公司共同出资设立C公司，公司章程规定：C公司注册资本 1000 万元，A公司认缴出资 999 万元，占股权比例为51%，B公司认缴出资 1 万元，占股权比例为49%。股东按上述股权比例行使股东权利、承担股东义务。A公司实际控制C公司。 A公司之所以愿意实际出资占C公司注册资本的99.9%但只享有 51 ％的股东权益，是考虑到B公司客户资源较多，故与其合作成立公司，双方共同发展。 解答： 本案例需要根据合作协议中B公司是否明确承诺将其在相关业务领域内的客户资源和业务关系转移到C公司，来区分不同情况下的处理方式： 1 、如果在双方合作协议中，B公司明确承诺将其在相关业务领域内的客户资源和业务关系转移到C公司，不再从事与C公司相竞争的业务，且无其他需考虑的特殊因素的，则应当认为双方不对等的出资实际上体现了B公司投入到C公司的客户资源和业务关系（满足《企业会计准则第 6 号——无形资产》规定的“可辨认性标准”）的公允价值，应当将其作为一项股东的资本性投入，按公允价值确认为无形资产，并在合理确定的使用寿命内摊销。
该项客户资源和业务关系的公允价值可计算如下： （ 1 ）C公司整体股权的公允价值＝ 999 万元／51%＝1,958.82万元； （ 2 ）该项无形资产的公允价值＝（ 1 ）－双方货币出资额＝1,958.82－1,000=958.82万元。 C公司应作账务处理：借：无形资产——客户关系958.82万元，贷：资本公积——资本溢价 958.82万元。C公司的实收资本仍按双方的货币出资总额1,000万元确定。 在此项调整的基础上，A公司的货币出资额 999 万元恰好占C公司净资产额1,958.82万元的51%，即投资成本与所享有的C公司净资产份额相等，在个别报表和合并报表层面都无需特殊处理，即个别报表层面确认长期股权投资成本为 999 万元，后续按成本法核算；合并报表层面按调整后C公司净资产的 49 ％（959.82万元）作为少数股东权益的初始计量金额。 在该情形下，可以认为该项安排是一项非同一控制下的收购无形资产交易，交易对价以C公司的股权为支付方式，这部分作为对价的C公司股权与所收购的无形资产的公允价值一致。
2 、如果在双方合作协议中，B公司并未明确承诺将其在相关业务领域内的客户资源和业务关系转移到C公司，双方货币出资金额与股权比例不对等的原因与C公司无关（如双方有其他与C公司无关的债权债务关系需要结算），则双方对C公司投入的资源总额仍然是1,000万元。此时在A公司的个别报表层面，应当根据双方不对等出资的具体原因，对出资额超出在C公司净资产中所占份额的差额作出恰当的处理。例如，如果溢价出资是作为对以往双方原有的债权债务关系的结算，则A公司对于实际出资额 999 万元超出所享有权益份额 510 万元的差额 489 万元就应当借记相关的负债类科目。合并报表层面也同样应根据该差额产生的原因进行相应的会计处理。
不应轻易认可在合并报表层面将溢价出资部分调整资本公积和少数股东权益的处理。

提问人：shinyhe2007 时间：2016-11-28 13:41:17
1 、这样的处理是否间接造成无形资产的出资，根据新公司伐规定，对作为出资的非货币财产应当评估作价，核实财产，不得高估或者低估作价。 2 、对于客户资源类关系能否直接入账作为无形资产，这个作价是否公允很难去判断。 3 、如果投资方确实投入了客户资源等资产，但是无法合理判断公允价值活着无法评估作价，我在题目中所阐述的会计处理方法是否可行？

回答人：chenyiwei
你的处理是有问题的，没有恰当反映少数股东的额外投入的价值。这部分无形资产投入并未形成被投资公司的实收资本，所以不受公司法约束。

提问人：shinyhe2007 时间：2016-11-28 18:14:31
还有陈版瑞华研究 2016 我在哪有的买啊？

回答人：chenyiwei
没有对外出售的。过两天我会在本版面上发布。

提问人：麻辣烫 时间：2017-08-19 10:17:13
@chenyiwei 准则讲解提到：客户关系、人力资源等，由于企业无法控制其带来的未来经济利益，不符合无形资产的定义，不应将其确认为无形资产。因此客户资源不能确认为可辨认无形资产

回答人：chenyiwei
企业自创的这些项目不符合无形资产定义。但在企业合并或资产收购中外购的这些项目，外购成本或公允价值能够可靠计量的，符合无形资产的可辨认性标准。参考：《企业会计准则解释第 5 号》第一条。

提问人：yiyumjjay 时间：2018-04-16 14:34:38
陈版主，公司溢价收购BOT项目，付出对价超出可辨认净资产部分应该确认为商誉还是确认为无形资产？望解答，谢谢。

回答人：chenyiwei
要看属于金融资产模式还是无形资产模式。属于前者则计入金融资产的利息调整；属于后者则计入无形资产。BOT项目公司不会有单独的商誉。

提问人：yiyumjjay 时间：2018-04-17 14:44:51
陈版主，您的意思是，收购BOT企业，不会形成商誉？对吧

回答人：chenyiwei
收购BOT项目公司不会形成商誉。

提问人：chengyichao 时间：2018-04-17 23:24:44
陈版主，请教一下，如果把你案例中替换为少数股东以自己劳务出资，应该如何处理，按什么金额，以怎样的方式确认NCI?感谢！

回答人：chenyiwei
子公司应随着少数股东提供劳务的进度逐步确认管理费用和实收资本、资本公积；合并报表层面也类似，随着少数股东出资而逐步确认管理费用、资本公积（如有）和少数股东权益。

提问人：呼叫帮助 时间：2018-04-29 22:12:52
陈版，请教您，为什么收购BOT项目公司不会形成商誉？BOT项目不是资产组吗？

回答人：chenyiwei
BOT项目都有期限限制，且与其他资产组无协同效应。如果不将收购溢价在剩余的特许经营期内摊销完毕，期满后特许经营权已不存在，但商誉仍在，此时该如何处理？